臺灣高等法院刑事判決
109年度原上易字第65號
上  訴  人  
即  被  告  林春寶




指定辯護人  本院公設辯護人戴遐齡  
上列上訴人因竊盜案件，不服臺灣桃園地方法院109年度原易字
第26號，中華民國109年7月31日第一審判決（起訴案號：臺灣桃
園地方檢察署108年度偵字第19178、19183、20289、20323號）
，提起上訴，本院判決如下：
    主  文
上訴駁回。
    犯罪事實
一、林春寶各基於意圖為自己不法所有之竊盜犯意，先後為下列
    犯行:
  ㈠於民國108年4月10日凌晨2時23分許，駕駛先前竊得之車牌號
    碼0000-00號自用小貨車（另案審理中），至朱祐德所管理
    位於桃園市○○區○○○路000巷00弄00號處工地，以不詳方法破
    壞大門密碼鎖（毀損部分未據告訴）後進入竊得工地內電線
    一批（PVC電線8㎜＊1000公尺、14㎜＊900公尺（起訴書誤載100
    0公尺）、22㎜＊300公尺、30㎜＊300公尺；HR耐熱線1.6㎜＊400
    公尺、1.2㎜＊400公尺）後離去。
　㈡又於108年4月12日凌晨2時許，仍駕駛車牌號碼0000-00號自
    用小貨車，至陳楙欽所管理位於桃園市龜山區文化三路564
    巷75弄口處工地，以不詳方法破壞大門鎖（毀損部分未據告
    訴）後進入，竊得工地內電線一批（PVC電線2㎜＊5捲、5.5㎜＊
    2捲；接地線14㎜＊250公尺；HR耐熱線1.2㎜＊6捲、共計價值新
    臺幣（下同）4萬5000元）後離去。
  ㈢再於108年2月1日上午9時許，先在桃園市○○區○○○路00號，以
    不詳方法竊得林虹錦所有之車牌號碼000-0000號自用小貨車
    (下稱APH-6973號自小貨車)。另於108年2月19日上午3時29
    分許，駕駛竊得之APH-6973號自小貨車，至林政遠所管理位
    於桃園市○○區○○路000號「順達科技大樓」工地，以不詳方
    法破壞該大樓後門鐵鍊後，進入地下室開啟車道鐵捲門駕車
    入內，至地下2樓，再以不詳方法破壞機房鎖頭（毀損部分
    均未據告訴），竊取其內金屬線材一批共約200公斤（價值5
    3萬5577元），得手後於同日上午8時許，駕駛車牌號碼000-
    0000號自用小貨車至桃園市○○區○○路0段000號、由邱顯鐘所
    經營之「金川實業社」（回收場），販賣部分竊得之金屬線
    約10公斤，得款1500元。
  ㈣於106年（起訴書誤載108年）2月14日上午6時30分，前往桃
    園市○○區○○○街000號對面工地，以不詳方法竊得賴文正所有
    之車牌號碼0000-00號自用小貨車。
  ㈤於108年5月31日凌晨1時47分許，騎乘車牌號碼000-000號重
    型機車行經桃園市○○區○○路000巷0弄00號旁時，見皇遠實業
    有限公司（下稱皇遠公司）所有之車牌號碼00-0000號自用
    小貨車停放在該處，見有機可乘，先將所騎乘前開機車停放
    在桃園市○○區○○路000號前，再步行至經同區南上路520巷6
    弄28號旁，以不詳方法開啟車門竊取皇遠公司所有停放在該
    處之車牌號碼00-0000號自用小貨車，旋即將該車駛離，嗣
    時隔兩個多小時後，再回到現場騎回上開重型機車。
二、案經朱祐德、林虹錦、林政遠、賴文正、皇遠公司代理人胡
    耿愷訴由桃園市政府警察局龜山分局、桃園市政府警察局刑
    事警察大隊報告臺灣桃園地方檢察署檢察官偵查起訴。
    理  由
甲、程序方面
    檢察官、上訴人即被告林春寶及其辯護人於本院審判程序中
    ，對於本案相關具有傳聞性質的證據資料，均表示不爭執證
    據能力（見本院卷第114至118頁、第187至191頁），且本案
    所引用的非供述證據，也是合法取得，依法均可作為認定犯
    罪事實的依據。
乙、實體方面
壹、認定被告犯罪所憑證據及理由
    訊據上訴人即被告林春寶矢口否認上開竊盜犯行，辯稱:本
    案均無直接證據證明其犯罪；雖竊取9211-RH號自用小貨車
    ，但該車之後所涉竊案不能歸咎；固駕車出售工地破銅爛鐵
    予金川實業社，但向同事借用，不知為偷得，重達200公斤
    電線，如何一人為之，且無監視器證明其本人在場；桃園南
    山路係至該處找朋友，不能因其騎車經過而問責；又從事工
    程，檳榔渣均亂吐云云。經查:
一、犯罪事實㈠
　　證人即工地主任陳楙欽於警詢已證述：於108年4月12日早上
    ，得知桃園市龜山區文化三路564巷75弄1樓之工地大門口的
    鎖頭被破壞，發現工務所、工具箱、工地2至5樓裡的PVC電
    線2㎜共5丸、5.5㎜共2丸，接地線14㎜總長250公尺，HR耐熱電
    纜1.2㎜共6丸遭竊等情屬實（見偵19178卷第39頁以下）。且
    該工地外之監視器拍攝108年4月12日凌晨2時許，竊賊打開
    該工地之大門，隨後駕駛小貨車進入，而小貨車之車牌號碼
    為0000-00號（同上偵卷第83頁）。加以該9211-RH號自用小
    貨車係被告於108年2月間所竊得，經其於警詢時自承無誤（
    同上偵卷第11頁以下），且自108年2月26日報案失竊後，直
    至108年4月27日始經尋獲一事亦有該車之失車案件資料詳細
    畫面報表附卷為憑（同上偵卷第81頁）。既然9211-RH號自
    用小貨車於108年4月12日當時為被告所竊得管領，自應係被
    告駕駛該車至前述工地行竊。
二、犯罪事實㈡　
　　證人即工地主任朱祐德於警詢時就其於108年4月10日上午發
    現，桃園市○○區○○○路000巷00弄00號處工地，遭竊賊破壞外
    圍門籬小門上密碼鎖，各樓層變電箱電線被竊，共計PVC電
    線8㎜1000公尺、14㎜900公尺、22㎜300公尺、30㎜300公尺，HR
    耐熱線1.6㎜400公尺、1.2㎜400公尺證述明確（見偵19178卷
    ，第35頁以下）。又該工地3樓前陽台，案發後發現牆面內
    側有前1天所無之檳榔汁，經警方以棉棒轉移送驗（同上偵
    卷第57頁以下現場勘察採證紀錄表），該棉棒上經萃取之DN
    A，DNA-STR型別與被告唾液之DNA-STR型別相符一節，有內
    政部警政署刑事警察局108年5月8日刑生字第1080035089號
    鑑定書、及108年6月17日刑生字第1080042498號鑑定書附卷
    可參（偵19178卷，55頁以下、49頁以下），被告於案發前
    曾至現場無誤。佐以該工地附近之26弄監視器影像紀錄，僅
    有於108年4月10日凌晨2時許拍攝到1台小貨車，而小貨車之
    外觀特徵，與車牌號碼0000-00號自用小貨車吻合（偵19178
    卷，41頁以下、83頁以下之偵查報告及照片）。被告於工地
    主任發現失竊前曾在現場，且失竊當日凌晨人煙稀少又有被
    告竊得管領之車牌號碼0000-00號自用小貨車特徵相符之車
    輛於附近出沒，綜合以觀，被告應為駕車至該處行竊電線之
    人無誤。
三、犯罪事實㈢
　　被告於警詢及本院準備程序自承有駕駛車號000-0000號自用
    小貨車，前往桃園市○○區○○路0段000號、由邱顯鐘所經營之
    「金川實業社」（回收場），販賣金屬材料一事在卷（偵19
    183卷，5頁以下及本院卷第112至113頁）。核與證人即「金
    川實業社」（回收場）之經營者邱顯鐘於警詢時證述：百分
    之90可以確認被告於108年2月19日8時許，駕駛車號000-000
    0號自用小貨車來販賣廢金屬線材，共賣10公斤左右，係以
    廢電線收購，支付1500元（偵19183卷第45頁以下）等情相
    符。觀諸該車於108年2月1日9時許發現而報案失竊後，直至
    同年月21日尋獲，此經證人即車主林虹錦於警詢證述無誤，
    並有失車-案件資料詳細畫面報表存卷足佐（同上偵卷第39-
    40頁、偵20289卷第49至51頁），且在駕駛座踏墊上發現檳
    榔渣（偵19183卷第57頁以下現場勘察採證紀錄表），為警
    採取送內政部警政署刑事警察局鑑驗結果，所萃取之DNA，D
    NA-STR型別與被告唾液之DNA-STR型別相符，有內政部警政
    署刑事警察局108年3月25日刑生字第1080020048號鑑定書、
    及108年6月17日刑生字第1080042498號鑑定書在卷可查（偵
    20289卷，53頁以下、偵19178卷，49頁以下）。應係被告竊
    得車號000-0000號自用小貨車。證人即工地之全案負責人林
    政遠就其於108年2月19日8時許，在桃園市○○區○○路000號「
    順達科技大樓」地下2樓發現內部的金屬線材遭竊，共200公
    斤，損失53萬5577元，係遭破壞後門鐵鍊進入大樓內部，開
    啟地下室車道鐵門，再將車輛駛入，破壞機房鎖頭進行偷竊
    一事，於警詢中證述詳明（偵19183卷，41頁以下）。而依
    失竊前桃園市龜山區文化一路之109年2月19日2時許之監視
    器錄影畫面，顯示當時駛入文禾路之嫌疑車輛，即為車牌號
    碼000-0000號自用小貨車（偵19183卷，90頁以下）。則被
    告竊得車號000-0000號自用小貨車，自應係被告於109年2月
    19日凌晨2時許，駕駛車號000-0000號自用小貨車駛入文禾
    路之人之上開大樓地下室行竊，嗣始有該日上午8時許，被
    告再駕駛同一自小貨車至上開回收場販賣金屬線材。
四、犯罪事實㈣
　　證人即車主賴文正於警詢證稱其所有車牌號碼0000-00號自
    用小貨車於106年2月14日9時許，在桃園市○○區○○○街000號
    對面工地失竊，而於同日12時許在桃園市○○區○○○街000號旁
    經尋獲等情（偵20289卷第83-84頁以及第85頁所附車輛尋獲
    電腦輸入單）。而上開自小貨車尋獲後發現中控台有檳榔汁
    ，為警採取送內政部警政署刑事警察局鑑驗結果，所萃取之
    DNA，DNA-STR型別確與被告唾液之DNA-STR型別相符，有現
    場勘察採證紀錄表記載、該局106年3月24日刑生字第106001
    8829號鑑定書、及108年6月17日刑生字第1080042498號鑑定
    書在卷可考（偵20289卷，79頁以下、87頁以下、31頁以下
    ）。則前述1712-HC號自用小貨車於106年2月14日短暫遭竊
    取後，即在車內查獲到被告吐出之檳榔汁，自係被告竊得後
    所為。
五、犯罪事實㈤
　　皇遠公司所有車號00-0000號自用小貨車係於108年5月31日
    遭報案在桃園市○○區○○路000巷0弄00號路旁失竊一事，此經
    證人即告訴代理人胡耿榿於警詢證述明確(偵20323卷第29-3
    0頁)，並有失車-案件基本資料詳細畫面報表附卷足憑(同上
    偵卷第7頁)。而失竊之過程，下手行竊之人於108年5月31日
    1時許，騎乘車號000-000號機車，由南上路350巷右轉南上
    路，行經南上路442號前，經過520巷6弄底，繼續行駛南上
    路山區方向，之後迴轉南上路市區方向，熄掉大燈，停在邊
    上，不久再開大燈，騎至南上路442號前停車，步行離去後
    四處徘徊、走向對向車道再繞回南上路，出現在南上路與南
    上路520巷6弄路口，往6弄底方向前進，走到該車前，隨後
    該車之車燈亮起，倒車，往南上路520巷28弄五楊高架橋下
    平面道路行駛而去。後經過2小時許，該人再度回到原停放
    上開機車處，將機車騎走等情，有失竊地點之監視器錄影畫
    面截圖附卷足參（同上偵卷第35頁以下）。而被告於108年6
    月12日警詢時，已自承上開監視器錄影畫面中之人為其無誤
    ，其確先騎乘機車前往現場，之後隔約2小時才再回去現場
    將機車騎走（同上偵卷第9頁至12頁以下），亦與證人即被
    告之妻張麗雲於警詢證述108年5月31日1時40分許，在上開
    南上路442號騎乘停放P62-152號機車者監視器畫面很像被告
    等語相符（同上偵卷第57頁）。復經本院勘驗結果監視器畫
    面顯示108年5月31日1時43分18秒許，畫面左下角出現一名
    身著長袖長褲之人，往南上路520巷6弄失竊車輛方向步行前
    進，1時47分0秒許，失竊車輛車燈亮起，1時47分32秒許，
    該車輛往畫面右上角駛離等情(見本院卷第132頁至133頁)。
    交互以觀，被告於凌晨時分騎乘機車前往失竊現場附近，還
    有迴轉、熄掉大燈、再啟動後停車在旁之觀察舉止，當時僅
    有被告一人從南山路442號走出，後空無一人下僅其朝向該
    失竊車輛走去，約3分多鐘該車即遭開走，之後再隔2小時許
    ，被告才再回到現場騎走機車，顯然就是先擇定目標、下手
    行竊、得手後再走回現場騎走作案用機車，被告應為行竊者
    無誤。
貳、被告辯解之判斷　
一、按認定犯罪事實所憑之證據，並不以直接證據為限，即綜合
    各種間接證據，本於推理作用，為認定犯罪事實之基礎，如
    無違背一般經驗法則，本非法所不許。被告所犯上開竊盜犯
    行，其中一㈠有被告所自承竊得之車輛凌晨進入現場大門；
    一㈡現場有被告生物跡證且凌晨時分有被告自承竊得車輛特
    徵外觀一致之車輛出沒；一㈢被告所竊得車內有其生物跡證
    ，且其自承駕駛該車出售廢電線，又該車於遭竊期間凌晨曾
    進入電線失竊大樓之後電線隨遭竊取；一㈣被告竊得車內有
    其生物跡證，以及一㈤被告於凌晨深夜在失竊車輛附近騎機
    車出沒，且當時僅其一人走向失竊車輛後未幾，即遭發動駛
    離，嗣2小時後被告又回現場騎走機車等情，交互審視，被
    告於失竊期間或在車內、或駕始其在車內之車輛至現場、或
    在現場，應係其所為竊盜無誤。
二、被告迄今亦未能說明以何正當權源在場或駕駛使用該車，或
    為何均係凌晨人煙稀少之時在該地現身，且若至當地工作或
    向他人借車，豈能亂吐檳榔汁渣，顯然並非合法進入該處或
    使用該車，始能毫不在乎任意污損，所辯隨處亂吐檳榔汁渣
    云云，與常情不符，不能為有利事實認定。至上述車輛依生
    物跡證確為被告所竊，監視器雖未拍得駕駛人，亦不能推翻
    之。又縱未查扣被告竊得之贓物，然因被告變賣或藏放，亦
    不得以此反推被告未曾行竊。
參、綜上所述，被告所辯無非事後卸責之詞，顯不足採。被告辯
    護人聲請傳喚證人邱顯鐘，然被告已自承確有至回收場販賣
    廢電線，自無必要。本案事證明確，被告犯行均堪認定，應
    依法論科。
肆、論罪
一、被告行為後，刑法第320條及第321條第1項第3款之規定，業
    於108年5月29日修正公布，同年月31日生效施行，此次修正
    ，將上開各罪除法定刑罰金部分提高外，其餘構成要件及其
    他法定刑均無異動，是比較結果，以修正前之規定為有利，
    依刑法第2條第1項規定，自應適用修正前之行為時法處斷。
    是核被告就犯罪事實一㈠、㈡及㈢之竊取金屬線材部分所為，
    均係犯修正前刑法第321條第1項第2款之毀壞安全設備加重
    竊盜罪；被告就犯罪事實㈢之竊車及㈣、㈤部分所為，係犯修
    正前刑法第320條第1項之普通竊盜罪。
二、被告上開犯行，犯意各別，行為互殊，應予分論併罰。
伍、駁回上訴之理由 
一、原審認被告竊盜罪證明確，並審酌被告之前科素行，犯罪之
    動機、目的、手段、竊取財物之價值及犯後否認態度等一切
    情狀，各量處如原判決附表主文欄所示之刑，並定應執行刑
    有期徒刑3年。且依司法院大法官釋字第775號解釋意旨，因
    累犯針對犯罪一般性地加重法定刑，致其構成要件涵蓋過廣
    ，導致罪刑失衡，以「行為人刑法」為出發點預設的「一律
    加重刑罰」效果，不能再予普遍適用，由憲法的權利衡量下
    ，應將原先「一律加重法定刑」的法律效果，調整為法院各
    案的量刑依據，遂以刑法第57條第4款、第5款，已分別指示
    法院量刑時應考量：「犯罪行為人之生活狀況」、「犯罪行
    為人之品行」，依據上開說明，因以該等法定量刑因素為由
    ，於考量被告素行等一切情狀下，在本案中考量被告先前犯
    罪、處罰的情形，綜合據以量刑，已屬適當，即無庸再依公
    訴人之聲請，適用刑法第47條第1項累犯之規定予以加重；
    復就沒收論述被告所竊取之物品，除已發還被害人者，均應
    依法諭知沒收追徵如原判決附件編號一至二所示在案。
二、經核原審認事用法均無違誤或不當，量刑、累犯及沒收亦屬
    妥適。是被告猶執前詞否認犯罪，均經論明如上，其上訴指
    摘原審判決不當，為無理由，應予駁回。　
據上論斷，應依刑事訴訟法第368條，判決如主文。
本案經檢察官蔡孟利提起公訴，檢察官越方如到庭執行職務。
中　　華　　民　　國　 109　　年　　12 　 月　　29　　日
                  刑事第二十三庭審判長法　官  許永煌
                                      法　官  雷淑雯
                                      法　官  吳定亞
以上正本證明與原本無異。
不得上訴。
                                      書記官  郭侑靜
中　　華　　民　　國　　109 　年　　12　　月　　30　　日
附錄：本案論罪科刑法條全文
修正前中華民國刑法第321條
犯竊盜罪而有下列情形之一者，處6月以上、5年以下有期徒刑，
得併科10萬元以下罰金：
一、侵入住宅或有人居住之建築物、船艦或隱匿其內而犯之者。
二、毀越門扇、牆垣或其他安全設備而犯之者。
三、攜帶兇器而犯之者。
四、結夥三人以上而犯之者。
五、乘火災、水災或其他災害之際而犯之者。
六、在車站、埠頭、航空站或其他供水、陸、空公眾運輸之舟、
    車、航空機內而犯之者。
前項之未遂犯罰之。
修正前中華民國刑法第320條
意圖為自己或第三人不法之所有，而竊取他人之動產者，為竊盜
罪，處5年以下有期徒刑、拘役或500元以下罰金。
意圖為自己或第三人不法之利益，而竊佔他人之不動產者，依前
項之規定處斷。
前二項之未遂犯罰之。